【裁判字號】    98,台上,402
【裁判日期】    980122
【裁判案由】    殺人未遂
【裁判全文】
最高法院刑事判決              九十八年度台上字第四０二號
上  訴  人  甲○○
上列上訴人因殺人未遂案件，不服台灣高等法院台中分院中華民
國九十七年十一月六日第二審判決（九十七年度上訴字第八七四
號，起訴案號：台灣台中地方法院檢察署九十六年度偵字第一七
０七五、一九九三五號），提起上訴，本院判決如下：
    主  文
上訴駁回。
    理  由
按刑事訴訟法第三百七十七條規定，上訴於第三審法院，非以判
決違背法令為理由，不得為之。是提起第三審上訴，應以原判決
違背法令為理由，係屬法定要件。如果上訴理由書狀並未依據卷
內訴訟資料，具體指摘原判決不適用何種法則或如何適用不當，
或所指摘原判決違法情事，顯與法律規定得為第三審上訴理由之
違法情形，不相適合時，均應認其上訴為違背法律上之程式，予
以駁回。本件上訴人甲○○上訴意旨略稱：（一）原判決第六頁
引證人即被害人徐禮楷證言：「於偵查中結證稱：『當天我下班
在路上遇到祝嘉珍，祝嘉珍跟我說遇到恐嚇她的人，我叫祝嘉珍
上樓，甲○○就走過來，我跟甲○○說不要再來找祝嘉珍，甲○
○講不聽，我就動手打他肚子，他由後方腰部拿出刀子，左手拿
刀正握即虎口向前，第一刀刺向我脖子，第二刀刺向我腰部，後
來我就暈了。』等語（九十六年度偵字第一九九三五號偵查卷第
二三頁）」為據，但上訴人是習慣右手持物，並非左手。該證詞
顯有瑕疵。（二）民國九十六年六月中旬起，徐禮楷與祝嘉珍同
居，祝嘉珍接客所得皆歸徐禮楷，徐禮楷並未上班，卷內亦無證
據證明徐禮楷有上班之事實，其證言不具證據證明力。（三）原
判決第六頁以徐禮楷於原審法院九十七年一月八日下午十四時十
分審理中結證稱：「（問：你與祝嘉珍的關係？）是普通朋友關
係。」但無實質證詞之筆錄。因徐禮楷與祝嘉珍同居，並迫祝嘉
珍每天隨時接客。至於日期九十六年八月二十七日是本案經過後
十日。（四）九十六年八月十七日上訴人經過花洲大旅社樓下之
餐廳前，被徐禮楷攔住並遭毆打不省人事，經送醫院，上訴人血
液中酒精濃度為235.9mg/dl，就醫由中午到傍晚才甦醒，達六個
小時之久。惟就常理而言，一個正常五十多歲的人，被二十幾歲
之年輕大漢毆打，酒後的上訴人會不會有自衛之行動？且徐禮楷
毆打上訴人不止一次。又案發現場是流鶯尋客之區，旁邊是台中
公園，對面是澄清醫院，周圍卻是電玩店及飯店商店，是台中是
最複雜地段，隨時都有警察巡視。且原判決第六頁徐禮楷於原審
法院之證詞：「我直接從被告手上把匕首搶下，警察就拿槍指著
我，我就把匕首丟掉，之後就由警察來處理。」可以證明徐禮楷
知事態嚴重自殺後趴在不省人事的上訴人身上，徐禮楷的外傷絕
非上訴人所為，其外傷是自殺之傷，應有該員警可以證明。原審
對此不查，又未說明為何不採有利於上訴人之抗辯（在中午十二
時，大庭廣眾之自助餐店前，人潮眾多，卻無人指證不省人事之
上訴人之行為），原判決有調查職責未盡、理由不備、違背經驗
法則之違法。（五）上訴人申請調閱台中市○○路與平等街和超
商店等監視器與目擊者之證實，以證明徐禮楷看到上訴人路過攔
阻毆打上訴人倒臥不省人事之過程。以證明上訴人並無殺人未遂
之事實。（六）原判決第八頁所引用證人祝嘉珍之證言，先稱「
因為我於九十六年七月十七日十二時在『花洲旅社』附近小吃店
吃中餐」，後又稱「時間是九十六年七月十七日十三時」，日期
時間上均不一致，可見證人證詞前後不一致。（七）告訴人毆打
上訴人不止一次，曾經在九十六年六、七月時，上訴人遭告訴人
毆打後上訴人到台中醫院，但因當時上訴人並不知告訴人之年籍
、姓名，而不了了之。（八）九十七年八月十四日上訴人到台中
榮民總醫院鑑定時，跟醫務人員談起平常是否常喝酒，上訴人稱
：沒有工作偶爾才喝酒。且案發前當日上訴人沒有工作，所以在
建國市場買了五瓶米酒喝完要回去時，經過案發地被徐禮楷毆打
倒臥不省人事。然而，鑑定卻變成「藥酒」。原審認定顯然有明
顯瑕疵。原判決有理由矛盾、不備理由之違法。（九）上訴人在
澄清醫院住院達六小時，甦醒後便由員警帶出院到台中市繼中派
出所作筆錄，當時上訴人在不知何事之情況下，由承辦員警自行
製作筆錄，上訴人當時無法清醒如常人一般，致一副不在乎的樣
子就捺手印簽名於筆錄。況上訴人有重聽、老花眼３５０度，卻
無眼鏡之下，處在強勢警所裡不得有上訴人自由之狀況下之警詢
筆錄，亦非無可能承辦員警自行製作之原始筆錄。原審對此不查
，顯有調查職責未盡之違法云云。
惟查原判決依憑上訴人不利於己之部分自白、證人即被害人徐禮
楷於偵查、第一審審理中之指證、證人祝嘉珍、周博彬之證言、
中國醫藥大學附設醫院開立之徐禮楷診斷證明書、病危通知書、
急診收據、手術同意書、胸腔超音波檢查及相關吸煙、切片生檢
和引流處置同意書與說明書、麻醉同意書、同院九十七年五月八
日澄高字第970189號函檢附上訴人送醫時病歷一件、同院九十六
年十二月二十五日院管檔字第0961205277號函檢送之徐禮楷病歷
（含照片）一件、台中巿警察局九十六年九月十七日中巿警保民
字第0960068029號函及函附照片各一紙、內政部警政署刑事警察
局九十六年九月三日刑醫字第0960131511號鑑驗書一件、行政院
國軍退除役官兵輔導委員會台中榮民總醫院九十七年九月三日中
榮醫企字第0970013962號函檢附之鑑定書一件、扣案之匕首一把
、上訴人與徐禮楷於案發時所穿著之血衣、扣押筆錄、扣押物品
目錄表、現場相片及扣案物品相片計十七紙、台灣高等法院被告
前案紀錄表等證據，資以認定上訴人有原判決事實欄所記載之犯
罪事實，因而維持第一審論處上訴人殺人未遂累犯罪刑（處有期
徒刑伍年陸月）之判決，駁回上訴人此部分在第二審之上訴，已
詳述其所憑之證據及認定之理由。對於上訴人於偵查、第一審及
原審審理中一再抗辯稱：伊當時已喝醉酒，不知發生何事等語。
於原審審理中具狀抗辯稱：伊卻是處於懵懵懂懂，而孤零百姓，
處在警所裡，絕無自由的情形下簽名，並且患有重聽、白內障、
老花眼３５０度云云。經綜合調查證據之結果，認均不足採，或
不能為上訴人有利之認定，分別在判決內加以指駁，並說明證據
取捨及判斷之理由。又上訴人於原審聲請：調閱台中市○○路與
自由路口之監視錄影帶，經原審函詢結果，由台中市中區區公所
於九十七年九月十五日以公所民字第0970007602號函、台中市警
察局第一分局於九十七年九月二十三日以中分一偵字第09700097
56號函復原審稱「台中市○○路與光復路口並無監視器設置。」
等語，不能為上訴人有利之認定，在判決內加以敘明。原判決所
為論述，核與卷證資料相符，從形式上觀察，並無違背法令之情
形。按認事採證、證據之取捨及證據證明力之判斷，俱屬事實審
法院之職權，苟無違背證據法則，自不能指為違法。查原判決對
於上訴人有本件殺人未遂犯行，已說明其依憑之證據及認定之理
由，對於上訴人之辯解，認不可採，亦在判決內詳述其不予採納
之理由，並無上訴意旨所指違背法令之情形。上訴意旨所指各節
，或為單純事實之爭執，或不影響本件上訴人所犯殺人未遂犯罪
事實之認定而可認於原判決之主旨有影響，或原審已加審酌、論
斷，屬原審得本於職權裁量之事項，已於判決內詳述其認事採證
及證據取捨、判斷之理由，為其職權之適法行使，或事證已臻明
確並無再為傳訊調查必要之裁量事項，並無上訴意旨所指違背法
令之情形。上訴意旨任意指摘原判決違背法令，核與法律規定得
為第三審上訴理由之違法情形均不相適合，應認其上訴違背法律
上之程式，予以駁回。又上訴人另犯槍砲彈藥刀械管制條例第十
五條第二款之未經許可於公眾得出入之場所攜帶刀械罪、私行拘
禁罪（刑法第三百零二條第一項）部分，均於上訴第二審後撤回
上訴；另被訴涉犯強盜罪犯罪尚屬不能證明，經原審諭知無罪部
分，檢察官並未上訴，均已判決確定，合予指明。
據上論結，應依刑事訴訟法第三百九十五條前段，判決如主文。
中    華    民    國  九十八  年    一    月  二十二  日
                      最高法院刑事第二庭
                          審判長法官  莊  登  照
                                法官  黃  一  鑫
                                法官  陳  世  淙
                                法官  許  錦  印
                                法官  張  春  福
      本件正本證明與原本無異
                                      書  記  官
中    華    民    國  九十八  年    二    月    三    日
                                                      K


司法院資訊處製作；財團法人民間司法改革基金會備份。
